臺灣臺南地方法院民事裁定　　　　　 100年度消債抗字第44號
聲　請　人　黃榮宗
上列聲請人對消費者債務清理事件提出抗告後，聲請保全處分，
本院裁定如下：
    主  文
聲請駁回。
    理  由
一、本件聲請意旨略以：聲請人前向鈞院聲請更生程序清理債務
    ，雖遭駁回（100年度消債更字第63號），但聲請人今已提
    出抗告，惟債權人中國信託商業銀行及花旗銀行向鈞院聲請
    強制執行，查封聲請人之不動產，已進行鑑價，其中100年
    度司執字第34534號並定於民國（下同）100年8月31日上午
    10時30分實施第1次拍賣，為防杜債務人之財產減少，維持
    債權人之公平受償及使債務人有重建更生之機會，爰依消費
    者債務清理條例第19條規定聲請准為保全處分等語。
二、按法院就更生或清算之聲請為裁定前，得因利害關係人之聲
    請或依職權，以裁定為下列保全處分：一債務人財產之保全
    處分；二債務人履行債務及債權人對於債務人行使債權之限
    制；三對於債務人財產強制執行程序之停止；四受益人或轉
    得人財產之保全處分；五其他必要之保全處分，消費者債務
    清理條例第19條第1 項固有明文規定。惟法院裁定開始更生
    程序後，除有擔保及有優先權之債權外，對於債務人不得開
    始或繼續訴訟及強制執行程序；又更生程序終結時，依第48
    條不得繼續之強制執行程序，視為終結；同法第48條第2 項
    及第69條後段亦定有明文。揆諸前揭立法意旨及目的，於有
    急迫情事須就債務人之財產為保全，否則更生之目的將無法
    達成，或為保障債務人之自用住宅借款特別條款協議權、擔
    保權消滅權之行使，於法院為更生或清算准駁之裁定前，方
    認有以裁定為保全處分之必要。除此之外，難謂只要債務人
    一旦為更生或清算之聲請，於法院裁定開始更生或清算前，
    不問何種原因或有無保全之必要，債務人僅需抽象描述為維
    持債權人間之公平受償及確保債務人經濟生活之重建，即認
    對於債務人之財產有以保全處分限制債務人履行債務及債權
    人行使債權之必要。
三、經查：
  (一)債務人向本院聲請更生，並對原審駁回其更生聲請之裁定提
    起抗告，現由本院審理中，其債權人之一之中國信託商業銀
    行股份有限公司已對債務人所有坐落臺南市○里區○○○段
    54地號、權利範圍4分之1之土地，聲請以本院100年度司執
    字第20528號給付借款強制執行事件實施強制執行；及其債
    權人花旗（台灣）商業銀行股份有限公司亦已對債務人所有
    坐落臺南市○○區○○段63地號土地及同段717建號建物，
    權利範圍均為全部，聲請以本院100年度司執字第34534號清
    償消費款強制執行事件實施強制執行程序。經查，100年度
    司執字第20528號執行案件因債權人中國信託商業銀行股份
    有限公司聲請延緩執行，經本院准予延緩執行3個月；100年
    度司執字第34534號執行案件則定於100年8月31日上午10時
    30分實施第1次公開拍賣等情，業經本院依職權調閱上開強
    制執行事件卷核閱無誤，並有債務人提出之本院民事執行處
    通知影本2件在卷可稽，自堪信為真實。
  (二)債務人雖主張其所有坐落臺南市○里區○○○段54地號、權
    利範圍4分之1土地及坐落臺南市○○區○○段63地號暨其上
    717建號、權利範圍均為全部之土地及建物，分別遭本院100
    年度司執字第20528號及100年度34534號執行案件強制執行
    中，惟核債務人聲請意旨中僅空泛敘明債務人前揭財產因現
    遭上開執行案件強制執行，且100年度司執字第34534號執行
    案件已定於100年8月31日上午10時30分進行第1次拍賣，為
    防杜債務人財產減少，維持債權人之公平受償及使債務人有
    重建更生之機會，而有為保全處分之必要云云，實難認已釋
    明於本院裁定准予更生程序前有何必須予以保全處分之緊急
    或必要情形。況前揭本院100年度司執字第20528號執行案件
    業於100年7月8日經債權人中國信託商業銀行股份有限公司
    聲請延緩執行，經本院准予延緩執行3個月在案，該案復無
    其他債權人聲請併案執行，債務人位於臺南市佳里區之系爭
    財產現顯無因拍賣而減少之危險；而100年度司執字第34534
    號執行案件雖已定於100年8月31日進行第1次拍賣程序，惟
    系爭不動產依鑑定報告公告現值僅1,403,050元，而第1次拍
    賣底價定為2,500,000元，二者價差高達一百餘萬元，是以
    系爭不動產能否在第1次拍賣程序期日中即為拍定，自非無
    疑，況苟系爭不動產在第一次拍賣即可拍定，則不低於底價
    之拍定價額，對債務人及全體債權人均屬有利，苟無法在第
    一次拍賣即予拍定，因系爭不動產之第2次拍賣底價已不足
    清償擔保債權人之抵押債權，如抵押權人未聲請併案執行，
    本院100年度司執字第34534號執行案件將因拍賣無實益視為
    撤回，債務人之系爭不動產亦無不予保全處分即可能減少之
    急迫性，故現並無急迫情事需就債務人所有之上開不動產為
    保全，亦無為保障債務人之自用住宅借款特別條款協議權、
    擔保權消滅權之行使而為保全處分之必要，因此債務人聲請
    就上開不動產為保全處分，難謂有理由，應予駁回，爰裁定
    如主文。
中    華    民    國   100    年    8     月    30    日
                  民事第二庭  審判長法  官  李杭倫
                                    法  官  王獻楠
                                    法  官  王國忠
以上正本證明與原本無異。
不得抗告。
中    華    民    國   100    年    8     月    30    日
                                書記官  黃敏純